【裁判字號】    89,訴,171
【裁判日期】    890307
【裁判案由】    違反藥事法等
【裁判全文】
臺灣高雄地方法院刑事判決                          八十九年度訴字第一七一號
    公  訴  人  臺灣高雄地方法院檢察署檢察官
    被      告  甲○○
右列被告因違反藥事法等案件，經檢察官提起公訴（八十八年度偵字第二六九二Ｏ號
），本院判決如左：
    主  文
甲○○製造偽藥，處有期徒刑壹年陸月。
扣案之藥水貳瓶沒收。
    事  實
一、甲○○於民國八十七年間因違反醫師法案件，經本院判處有期徒刑一年，緩刑四
    年，詎於緩刑期間，仍不知悔改，其明知未合法取得醫師資格，不得執行醫療業
    務及未經中央衛生主管機關之核准，不得擅自製造、販賣，竟仍自八十八年八月
    間起，在其位於高雄縣鳳山市○○○路二０七號二樓住處，為不特定求診之病患
    診療，而擅自執行醫療業務。又應其診治上所需，在前案判決確定後之不詳某日
    ，在不詳地點製造未經中央衛生主管機關核准，摻有Salicylic acid西藥成分之
    白色瓶身偽藥水一批（數量不詳），基於概括之犯意，於上開期間看診時，連續
  明知為偽藥而將之販賣予病患使用。嗣於八十八年九月初某日，病患鄭智中途經
    其上開住處而入內求診，經其診斷為皮膚紅斑症，繼而為鄭智中塗抹上開藥水，
    迄同年九月七日止，先後擅自執行醫療業務，為鄭智中診療四次。且基於承前販
    賣偽藥之概括犯意，於為鄭智中診療之前三次，以每次十瓶，每瓶二百元之價格
    ，販賣上開藥水共計三十瓶予鄭智中使用，以此方式圖利。嗣鄭智中之子鄭舜文
    乃於八十八年九月七日向高雄縣政府提出檢舉而查知上情，由高雄縣政府扣得宣
    傳單及名片各一紙，於八十八年九月二十日以八八府衛三字第八六號處分書對甲
    ○○科處罰鍰，並由鄭智中提供上開藥水二瓶函請檢察官偵查。
二、案經高雄縣政府函送臺灣高雄地方法院檢察署檢察官偵查起訴。
    理  由
一、訊據被告甲○○固對於其於自八十八年八月間起，在其位於高雄縣鳳山市○○○
    路二０七號二樓住處，為不特定求診之病患診療，製造摻有Salicylic acid西藥
    成分之白色瓶身紫色偽藥水，於看診時販賣予病患使用，嗣於八十八年九月初某
    日，為病患鄭智中診療四次，且以每次十瓶，每瓶二百元之價格，販賣上開藥水
    共計三十瓶予鄭智中使用之事實，坦白承認，惟矢口否認有何違反藥事法、醫師
    法之犯行，辯稱：其雖未具有醫師資格，但領有高雄縣中國五行療術研究學會傳
    統整復員登記證書、中國傳統民俗療法協會傳統整復員登記證書、中國傳統民俗
    療法協會會員證書及高雄縣中國五行療術研究學會會員證書，其發明這些藥，是
    在救人，正在申請諾貝爾獎云云。經查，上開藥水二瓶，經高雄縣政府送請行政
    院衛生署藥物食品檢驗局鑑定結果，確含有Salicylic acid西藥成分，此有該局
    八十八年九月三十日藥檢參字第八八一四七四九號檢驗成績書一紙附卷可憑。又
    經本院向高雄縣政府調取上開藥水二瓶過院，該二瓶藥水之瓶身為白色，瓶身外
    觀並無任何標示說明，亦無行政院衛生署之核准字號，業經本院當庭勘驗無訛，
    且有照片一紙附卷可憑，足見該二瓶藥水係屬偽藥甚明。被告上開自白，經核與
    證人鄭智中、鄭舜文於偵查時證述鄭智中向被告求診時，經被告診斷後塗抹、兜
    售偽藥水，因而購入偽藥水擦用之情節互合，並有上開藥水二瓶扣案、前開宣傳
    單上載有「救皮膚病必癒、滅瘡水、白斑藥、濕疹藥膏、發明人甲○○敬啟」等
    字及被告名片各一紙、高雄縣政府八十八年九月二十日以八八府衛三字第八六號
    處分書附卷可稽，堪信與事實相符。被告於本院審理時雖辯以前詞，然被告既已
    自承其並未合法取得醫師資格，依法即不得執行醫療業務，此不因其領有前揭證
    書而有異，是被告上開所辯，仍無從解免本案罪責之成立。事證明確，被告右揭
    犯行，洵堪認定，應予依法論科。
二、核被告所為，係犯醫師法第二十八條第一項前段未取得合法醫師資格，擅自執行
    醫療業務罪、藥事法第八十二條第一項之製造偽藥罪及藥事法第八十三條第一項
    之販賣偽藥罪。被告先後多次為醫療行為，係其擅自執行醫療業務範圍，應包括
    於一個擅自執行醫療業務之範疇，為實質上一罪。其所犯右揭多次販賣偽藥之行
    為，時間緊接，犯罪構成要件相同，顯係基於概括之犯意為之，應依連續犯之規
    定，論以一罪，並加重其刑。其所犯上開三罪之間，有方法、結果之牽連關係，
    應依刑法第五十五條之規定從一重之製造偽藥罪處斷。又被告上開製造偽藥部分
    雖未據起訴，然經被告於本院審理時自白，且供承上開藥水製造西藥成分為Sali
    cylic acid，核與扣案上開藥水二瓶送請行政院衛生署藥物食品檢驗局鑑定之檢
    驗報告相符，堪信被告此部分之自白與事實相符，本院並認該部分與起訴部分有
    方法、結果之牽連犯裁判上一罪關係，應為起訴效力所及，自應併予審理。公訴
    人雖以高雄榮民總醫院出具之病患鄭智中之診斷證明書為據，請求依醫師法第二
    十八條第二項之規定對被告加重其刑，然觀諸該診斷證明書僅載明病狀為全身及
    四肢出現化膿性乾癬，並無載明該病狀致病原因，是尚乏證據證明鄭智中該病狀
    與被告上開所犯未取得合法醫師資格，擅自執行醫療業務罪間，具有相當因果關
    係，自不得加重其刑。爰審酌被告於前案緩刑期間內，不思戒慎悔改復犯本案，
    其未取得合法醫師資格，竟擅自執行醫療業務，並未經衛生主管之核准，製造繼
    而販賣偽藥，紊亂社會醫療秩序，對社會所生危害非輕等一切情狀，量處如主文
    所示之刑。又扣案之偽藥水二瓶，係被告所有供犯罪所用之物，業據被告供明在
    卷，爰依刑法第三十八條第一項第二款規定，併予宣告沒收。至卷內所附之宣傳
    單及名片各一紙，雖屬被告所有，但非被告直接供非法執行醫療業務、製造或販
    賣偽藥所用之物，爰不宣告沒收，附此敘明。
據上論斷，應依刑事訴訟法第二百九十九條第一項前段，藥事法第八十二條第一項、
第八十三條第一項、醫師法第二十八條第一項，刑法第五十六條、第五十五條、第十
一條、第三十八條第一項第二款，判決如主文。
中      華      民      國      八十九    年    三      月      七      日
                                  臺灣高雄地方法院刑事庭
                                      法  官  丁智慧
右正本證明與原本無異。
如不服本判決，應於送達後十日內，向本院提出上訴狀。
                                      書記官  陳朝宗
中      華      民      國      八十九    年    三      月     十四     日
附錄本案論罪科刑法條
藥事法第八十二條第一項、第八十三條第一項、醫師法第二十八條第一項
製造或輸入偽藥或禁藥者，處七年以下有期徒刑，得併科新臺幣十五萬元以下罰金。
明知為偽藥或禁藥，而販賣、供應、調劑、運送、寄藏、牙保、轉讓或意圖販賣而陳
列者，處五年以下有期徒刑，得併科新臺幣十萬元以下罰金。
未取得合法醫師資格，擅自執行醫療業務者，處一年以上三年以下有期徒刑，得併科
一萬元以上五萬元以下罰金，其所使用之藥械沒收之。


司法院資訊處製作；財團法人民間司法改革基金會備份。
